臺灣新北地方法院民事判決
110年度婚字第401號
原      告  乙○○  
被      告  甲○○  
上列當事人間請求離婚事件，本院於民國111年10月19日言詞辯
論終結，判決如下：
    主      文
一、准原告與被告離婚。
二、訴訟費用由被告負擔。
    事實及理由
壹、判決要旨：
    被告出境返回越南後已逾5年未與原告聯繫，迄今行蹤未明
    ，兩造間之婚姻關係所生破綻已達到無法回復程度，且被告
    的可責程度高於原告，爰依民法第1052條第2項規定，准許
    雙方離婚。　　
貳、程序方面：
一、按離婚及其效力，依協議時或起訴時夫妻共同之本國法；無
    共同之本國法時，依共同之住所地法；無共同之住所地法時
    ，依與夫妻婚姻關係最切地之法律，涉外民事法律適用法第
    50條定有明文。本件原告為中華民國國民，被告為越南國人
    民，此有戶籍資料、兩造結婚登記資料等件在卷可憑（見本
    院卷第25頁至26頁、第49至53頁），是兩造並無共同之本國
    法，而兩造於民國104年3月24日在越南結婚，104年8月17日
    在臺灣結婚登記後，兩造曾共同居住於新北市三重區大同北
    路之住所等情，業據原告到庭陳述綦詳，亦有被告入出境資
    料在卷可參（見本院卷第99頁），可認兩造乃約定結婚後同
    住在中華民國，並以原告之住所為夫妻共同住所，則依前揭
    規定，本件離婚事件自應適用兩造約定共同住所地法即中華
    民國法律為準據法，合先敘明。
二、次按婚姻事件夫妻一方為中華民國人，由中華民國法院審判
    管轄；另離婚事件，專屬夫妻之住所地法院、夫妻經常共同
    居所地法院，或訴之原因事實發生之夫或妻居所地法院管轄
    ：家事事件法第53條第1 款、第52條第1 項定有明文。被告
    入境後與原告同住新北市，離婚之原因事實發生於原告住所
    地，依上開規定，本院自有管轄權。
三、被告經合法通知，未於言詞辯論期日到場，核無民事訴訟法
    第386 條各款所列情形，爰依原告之聲請，由其一造辯論而
    為判決。
參、實體方面：
一、原告起訴主張經審理後略以：
    兩造於民國104年3月24日在越南結婚，並於104年8月17日辦
    理結婚登記，婚後同住於三重區大同北路。被告於106年2月
    11日無故離家，之後兩造即無任何聯繫，兩造分居迄今已逾
    5年；被告雖有報請內政部移民署專勤隊協尋，且有在高雄
    小港區尋獲被告，但專勤隊並未通知原告，即於107年5月4
    日將被告遣返回越南，原告係透過親戚才知悉被告遭前返回
    越南。被告迄今未返回我國，而原告亦無法聯繫被告，顯見
    被告已無與原告繼續經營婚姻之意，兩造間實有難以維持婚
    姻之重大事由，且兩造婚姻客觀上已生無法回復之破綻，而
    此係肇因於被告，致使兩造分居多年，被告係可歸責之一方
    。從而，原告爰依民法第1052條第1項第9款及第2項之規定
    ，請求鈞院擇一事由判准兩造離婚。　　
二、被告沒有在言詞辯論期日出庭，也沒有提出書狀作任何的聲
    明或主張。
三、本院之判斷：
  (一)按民法第1052條第2項規定：夫妻有民法第1052條第1項各
      款以外之重大事由，難以維持婚姻者，夫妻之一方得請求
      離婚，但其事由應由夫妻之一方負責者，僅他方得請求離
      婚。所謂「難以維持婚姻之重大事由」，係指婚姻是否已
      生破綻而無回復之希望，應依客觀之標準進行認定，審認
      是否已達於倘處於同一境況，任何人均將喪失維持婚姻意
      欲之程度（最高法院94年度台上字第115號判決意旨參照
      ）。再婚姻如有難以維持之重大事由，於夫妻雙方就該事
      由均須負責時，應比較、衡量雙方之有責程度，僅責任較
      輕之一方得向責任較重之他方請求離婚，如雙方之有責程
      度相同，則雙方均得請求離婚，方符民法第1052條第2項
      規定之立法本旨（最高法院95年度第5次民事庭會議決議
      參照）。又婚姻為兩方為永續經營共同生活而結合構成之
      共同生活體，此共同生活體，不但立即成為一「家」，甚
      且在將來應負起保護養育其子女之義務。為謀兩方相愛，
      雙方共同生活體之幸福運營，自須一家和好，互相以誠相
      待，且因婚姻關係成立，雙方須營共同生活，即互負有同
      居之義務，此為民法第1001條所明定，更為婚姻本質之當
      然效果，是同居義務，既為婚姻關係之本質的義務，故在
      婚姻關係存續中，即自結婚時起，以至婚姻關係消滅時止
      ，應一直繼續存在，倘雙方間無正當理由，而事實上處於
      分居之狀態，自與婚姻關係之本質有悖，如分居繼續達一
      定時限，依社會通念認其時間非短時，自堪認此一分居事
      實對雙方婚姻關係產生重大之嫌隙，而可認屬重大事由。
（二）經查：
　  1.原告主張兩造於104年9月22日結婚，並於105年10月6日辦
      理結婚登記，現婚姻關係現存續中等情，有全戶戶籍資料
      、兩造結婚登記資料等件在卷可憑（見本院卷第25頁至26
      頁、第49至53頁），堪信為實。
    2.原告指稱被告無故離家，原告通報被告失蹤，被告尋獲時
      因居留證過期，已遭遣返回越南，迄今均未曾與原告聯繫
      已逾5年等情，業據原告到庭陳述明確，核與證人即原告
      之母王金菊到庭證稱：原告與被告有同住過一陣子，被告
      跟我兒子同住時，我跟被告沒有往來，因為我跟被告語言
      不通，也沒有印象有吃過年夜飯；我知道被告已經回越南
      而不在家裡，原告有登報去找被告，但都找不到等語大致
      相符（見本院111年10月19日言詞辯論筆錄），並有原告
      提出移民署專勤隊受理外僑等居民行方不明案件登記表及
      本院職權調閱被告入出境資訊連結作業各1件在卷可稽。
      而被告經公示送達合法通知，未於言詞辯論期日到場爭執
      ，亦未提出書狀答辯，是堪認原告主張為真實。
    3.本院認為：被告於107年5月4日出境返回越南後即不返回
      我國，已與原告長期分居，而分居後被告亦斷絕與原告之
      聯繫，對原告不聞不問，致兩造未知彼此生活近況情形已
      持續逾5年，此期間依社會通念並非短暫；兩造婚姻已產
      生重大破綻，並達於任何人處於同一情境，均將喪失繼續
      維持婚姻希望之程度，顯有難以維持婚姻之重大事由存在
      ，兩造徒有夫妻之名而無夫妻之實，故原告主張兩造婚姻
      已生破綻難以維持，應堪採信。本院衡以該事由之發生，
      乃因被告無故不與原告共營夫妻生活所致，被告可責程度
      實屬較高，是原告據民法第1052條第2項之規定以訴請判
      決離婚，依法即無不合。從而，原告依民法第1052條第2
      項之規定，主張兩造間有難以維持婚姻之重大事由存在，
      據以訴請判決離婚，為有理由，應予准許。本院既認原告
      訴請裁判離婚為有理由，已如前述，則原告另依民法第10
      52條第1項第9款規定請求判決離婚，毋庸再予審究，附此
      敘明。
四、本件事證已臻明確，兩造其餘攻擊防禦方法及舉證，經審酌
    後，核與判決結果不生影響，爰不一一論述。
五、訴訟費用負擔之依據：家事事件法第51條、民事訴訟法第78
    條。
中    華    民    國    111    年    10    月    28   日
                     家事法庭     法  官  顏妃琇
以上正本係照原本作成。
如對本判決上訴，須於判決送達後20日之不變期間內，向本院提
出上訴狀。如委任律師提起上訴者，應一併繳納上訴審裁判費。
中    華    民    國    111    年    10    月    28   日
                                  書記官  游立綸